【裁判字號】    88,訴,284
【裁判日期】    890707
【裁判案由】    偽造文書等
【裁判全文】
臺灣高雄地方法院刑事判決                          八十八年度訴字第二八四號
    公  訴  人  臺灣高雄地方法院檢察署檢察官
    被      告  辛○○
    選任辯護人  郭憲彰
    被      告  癸○○
    選任辯護人  林榮武
右列被告因偽造文書案件，經檢察官提起公訴（八十七年度偵字第一四二五七號），
本院判決如左：
    主  文
辛○○、癸○○共同以犯詐欺罪為常業，均處有期徒刑壹年。
中華電信股份有限公司所屬市內電話號碼（０七）0000000、（０七）000
0000、（０七）0000000、（０七）0000000、（０七）0000
000、（０七）0000000等電話申請書上所有偽造之「壬○○」印文及所有
偽造之「丁○○」署名、中華電信股份有限公司之市內電話號碼（０七）00000
00、（０七）0000000、（０七）0000000、（０七）000000
0、（０七）0000000、（０七）0000000、（０七）0000000
、（０七）0000000等電話申請書上所有偽造之「乙○○」印文及所有偽造之
「丁○○」署名、中華電信股份有限公司之市內電話（０五）0000000、（０
五）0000000、（０五）0000000等電話申請書上所有偽造「陳東茂」
署名、中華電信股份有限公司之（０七）0000000號電話申請書上所有偽造之
「甲○○」署名、偽造之壬○○印章壹枚、偽造乙○○印章壹枚及扣案之變造甲○○
身分證壹枚、偽造甲○○印章壹枚、申裝電話處所登記簿本均沒收。
    事  實
一、辛○○與庚○○及不詳姓名者互為犯意聯絡，意圖為自己不法之所有，為恃詐取
    他人財物為營生之用而合組名為「東方財團」之詐欺集團，而癸○○亦意圖為自
    己不法之所有，為恃詐取他人財物為營生之用而與東方財團之不詳姓名之成員互
    為常業詐欺之犯意聯絡。八十七年四月間起，庚○○先後向不詳姓名之人購入游
    淑珠（後改名為己○○）、乙○○、甲○○、壬○○、陳東茂之身分證及丁○○
    之機車駕駛執照後依次交付給每月受領酬庸新臺幣（下同）三萬元之辛○○，由
    辛○○負責變造陳福祥之駕駛執照，並先後偽造壬○○、乙○○為申請人，丁○○為代理人之電話裝置申請書，及持變造之甲○○身分證並假冒甲○○、陳東茂
    名義偽造電話裝置申請書，連續持前揭變造證件及裝置電話申請書向中華信信股
    份有限公司所屬高雄、嘉義營業處申請市內電話號碼（０七）0000000、
    （０七）0000000、（０七）0000000、（０七）0000000
    、（０七）0000000、（０七）0000000、（０七）000000
    0、（０七）0000000、（０七）0000000、（０七）00000
    00、（０七）0000000、（０七）0000000、（０七）0000
    000、（０七）0000000、（０七）0000000、（０七）000
    0000、（０五）0000000、（０五）0000000、（０五）00
    00000等多支電話。癸○○於同年間提供其郵局帳號０二００六一之六號帳
    戶（該帳戶局號為０八二一一三之七）給予「東方財團」，由集團大量製印「東
    方財團」刮刮樂廣告單，該每張廣告單上印有刮欄，欄內均印有金二十萬元
    之字樣，並在金文字上以鉛粉覆蓋以誘使他人刮除鉛粉誤以為中，並在廣告
    上刊載「依稅法規定凡超過四千元之項需繳百分之十五稅金等文字記載，且在
    廣告上刊載（０七）0000000、0000000、0000000、00
    00000、0000000及0000000等電話號碼，利用電話轉接方式
    （如將０七－0000000號電話轉接至臺中地區電話00－0000000
    號由該地不詳姓名之人接聽）由遍處各區詐欺集團之人接聽受騙者之電話以騙取
    ，然後寄發前揭廣告單給丙○○、戊○○及其他不特定人，經丙○○、戊○○收
    受前揭廣告單並刮除鉛粉後，誤以為已得二十萬元主動依廣告刊載之電話號碼
    連絡前揭詐騙集團份子後，由該集團份子向丙○○等人佯稱需繳百分之十五稅金
    （即三萬元）後可領金云云，使丙○○等陷於錯誤而匯入新臺幣三萬元至前揭
    癸○○之帳戶內。嗣丙○○、戊○○匯款後查證始發覺受騙。嗣至八十七年六月
    二十日，辛○○在高雄市新興區○○○路中華電信股份有限南高雄營業處大廳時
    為警查獲，並被扣得經變造之甲○○身分證一枚及偽造甲○○印章一個及申裝電
    話處所登記簿一本，經警帶辛○○前至高雄市○○○路六號二十樓之十三室庚○○之住處又查獲申裝電話處所登記簿二本。
二、案經高雄市政府警察局報請臺灣高雄地方法院檢察署檢察官偵查起訴。
    理  由
一、被告辛○○對於行使前揭偽造前揭電話裝置申請書、變造甲○○身分證、變造陳
    福祥之駕駛執照等情不諱，惟辯稱伊與東方財團無任何關係，伊係先向電話公司
    申裝電話後，再以每月三千元出租給有需用電話人承租云云。
    被告癸○○承認前揭郵局帳號為其所開設，惟被告癸○○否認與東方財團有詐欺
    之犯意連絡，其於警訊中辯稱：八十七年五月四日我看聯合報找工作，有一則應
    徵欄登載找人頭免上班有薪水可領，我打電話去，彭經理的男子就約我出來到桃
    園縣政府前廣場見面後，依我們電話中之約定，我交給彭經理我存摺、印章和身
    分證影印本，他就駕車離去．．我在八十七年五月十一日在中壢市○○○路交付
    前揭存摺等物給彭經理，他說會將酬庸三萬元在隔月十日匯入我另外銀行戶內，
    但尚未告訴他帳號就一直連絡不上彭經理等語。被告癸○○於檢察官偵查中亦辯
    稱：八十七年五月十一日交給彭經理印章、郵局存摺、身分證影本、提款卡，他
    說過几天會跟我連絡等語。至於被告癸○○於本院審理中則陳述：我當時要找工
    作，他們要我的身分證、印章、郵局存款簿，我是要作電玩店的店員，交付前揭
    存款簿印章是要領薪水時直接匯入帳戶內等語。
    經查被告辛○○右揭犯罪事實，有告訴人丙○○、戊○○、壬○○、乙○○及陳
    福祥之指述在卷可稽，復有扣案之變造甲○○身分證一枚、偽造甲○○印章一個
    、偽造甲○○之電話申請書八張、申裝電話處所登記簿三本及以壬○○、乙○○
    之名義申請電話裝置申請單附卷可按。而被告辛○○獲案時被查扣之三本申裝電
    話處所登記簿中之紅皮日歷小冊內中一月十二日至十八日頁內記載電話號碼00
    00000與卷附東方財團廣告單記載相同，而且在該頁內記載嘉義民生北路字
    樣。而該簿冊內十月十九日至二十五日頁欄中記載0000000與00000
    00兩支電話號碼，亦與東方財團廣告單內所刊電話相同，且該二支電話號碼記
    載處還記載九如路八樓之三，而且該二支電話係記載「0000000－八樓－
    十二支」，「0000000－八樓－十四支」之字樣，而同簿冊一月一日該頁
    內則記明與廣告單0000000號相同之號碼。如果被告係冒用他人名義申裝
    的電話復出賣給予他人，並無記載該電話號碼以及轉接電話號碼之必要。又倘依
    被告所辯伊係出租電話情形，被告以他人名義大量申裝電話，若無特定人先求使
    用後而由被告申請裝置，被告在無銷售管道下無端大量申裝電話並隨時等待需用
    之人前來租用，該等電話將有耗費電話租金及負擔隨時被逮之風險。而且被告辛○○以何種管道使他人前來承租使用伊所申裝之電話之事實並無可查。所以被告
    辛○○前揭辯解伊係申裝電話後由需用人申裝云云顯係卸責之詞而不可採，被告
    辛○○前揭為東方財團持變造證件申裝電話供該集團詐騙財物等犯行罪證明確洵
    可認定。另查前揭被害人丙○○、戊○○匯入被告癸○○之郵局帳三萬元之事實
    ，有被害人丙○○、戊○○之指述在卷可按，並有卷附款單二紙可稽。因前揭
    被害人匯入金錢之帳戶係屬癸○○所有，本件被告癸○○陳述伊係應徵工作時被
    騙交付存摺、印章及提款卡等物給予彭經理而於八十七年五月十一日後無再使用
    該帳戶等語用以證明被害人匯入之財物非其收取之事實，該項反對被告癸○○無
    再持有存摺、提款卡之陳述須有事證可資認定，但被告所陳述交付存摺情節根本
    未能顯示可供查明之證跡以資調查，而且前揭所節錄被告癸○○於偵查中及本院
    審理時所作交付存摺等物給予亳不認識之人之陳述除與常理有違之外，該等陳述
    並不一致，即被告癸○○前揭所辯為本院所不採，被告癸○○提供戶頭參與東方
    財團詐財行為亦洵可認定。
二、前揭被告辛○○收受庚○○交付之來路不明之他人證件用以申裝上開電話供「東
    方財團」詐財以為營生之行為，被告辛○○核犯刑法第二百十六條行使同法第二
    百十二條變造特許證罪、刑法第二百十六條行使同法第二百十條偽造私文書罪、
    八十八年二月五日修正施行前之刑法第三百四十條常業詐欺罪及刑法第三百四十
    九條第一項收受贓物罪。另被告癸○○則犯八十八年二月五日修正施行前之刑法
    第三百四十條常業詐欺罪。被告辛○○多次收受前揭他人證件與多次行使變造他
    人證人及多次行使私文書行為，各均為時間緊接而分犯收受贓物罪、行使變造特
    許證及行使偽造私文書罪，顯係基於前揭所示三罪之概括犯意而為之，為前開三
    罪之連續犯，各以收受贓物罪、行使變造私文書罪及行使偽造私文書罪一罪論。
    被告辛○○所犯前揭行使變造特許證罪、行使偽造私文書罪與庚○○及其他不詳
    姓名人間有犯意聯絡及行為分擔，均係共同正犯。被告辛○○所犯前揭常業詐欺
    罪與被告癸○○、庚○○及前揭不詳姓名人間，亦有犯意聯絡及行為分擔，均係
    共同正犯。被告辛○○偽刻前揭被害人印章行為後，鈐蓋該等印章印文於電話申
    裝書上，該偽刻印章行為為偽造印文行為所吸收而不另論罪。又被告偽造他人印
    文及偽造他人簽名行為為偽造文書之部分行為，又偽造私文書及變造特許證行為
    分別為行使偽造私文書及行使變造特許證行為之低度行為，前揭部分行為與低度
    行為亦分別由偽造私文書及行使偽造私文書與行使變造特許證行為所吸收，亦不
    另論罪。被告所犯收受贓物罪、行使偽造私文書罪、行使變造特許證罪及常業詐
    欺罪間，互有方法結果牽連關係，應從一重論以常業詐欺罪。審酌被告辛○○、
    癸○○犯罪之動機、目的、無刑案前科之素行及二被告在東方財團犯罪集團擔任
    之角色等一切情狀，爰量處如主文所示之刑。中華電信股份有限公司市內電話號
    碼（０七）0000000、（０七）0000000、（０七）000000
    0、（０七）0000000、（０七）0000000、（０七）00000
    00等電話申請書上所有偽造「壬○○」印文及所有「丁○○」署名、中華電信
    股份有限公司之市內電話號碼（０七）0000000、（０七）000000
    0、（０七）0000000、（０七）0000000、（０七）00000
    00、（０七）0000000、（０七）0000000、（０七）0000
    000等電話申請書上所有之「乙○○」印文及「丁○○」署名、中華電話股份
    有限公司之（０七）0000000號電話申請書上之所有「甲○○」署名、偽
    造之壬○○印章壹枚、乙○○印章壹枚及偽造甲○○印章壹枚，均依刑法第二百
    十九條規定沒收。至於變造甲○○身分證壹枚為被告犯罪所得之物，另偽造甲○○之電話申請書八張及申裝電話處所登記簿三本則為被告犯罪所用之物，亦分別
    依刑法第三十八條第一項第三款、第二款規定宣告沒收。至於查扣之所謂電話轉
    接器，本院經檢視該器物後，發現係供夾接電話線之電話聽筒，而電話轉接至他
    號電話應向電信公司辦理轉接業務，非該電話聽筒即可提供轉接功能，即扣案之
    轉接器用途對本案犯罪於刑法第三十八條第一項各款規定查無適用情形，該扣案
    電話轉接器（即八十七年度檢總管字第九九三八號第三項扣案物品）不為沒收諭
    知，附此明。
三、本件公訴人認為被告辛○○係竊取及侵占前揭被害人等人之身分證、駕照用以犯
    行使偽造私文書罪，被告復涉犯刑法第三百二十條第一項之竊盜罪與同法第三百
    三十七條之侵占遺失物罪嫌等語。被告辛○○則否認有竊取及侵占前揭身分證與
    駕照等物，被告楊佳堬辯稱：前揭證件是庚○○交給我的，是庚○○向他人買的
    等語。本院經查，被害人陳福祥設籍在南投縣內，其住處則在臺中縣太平市，陳
    福祥警訊中陳稱：我於八十二年起即在太平市內工作未曾離開該處，八十四年間
    我在臺中向地下錢莊借錢駕照被質押至今未索還等語。被害人乙○○則住在臺南
    縣歸仁鄉內，乙○○於警訊中係陳述其在八十七年四月三日下午二時三十分在臺
    南西門路電信局遺失身分證等語。被害人壬○○則家居臺中縣竹東鎮內，壬○○
    於警訊中陳述其在八十五年十一月六日在臺中西屯遭竊等語，己○○亦係家住臺
    中市內，己○○陳稱伊身分證係在臺中南屯遭竊等語。依照被告辛○○家住高雄
    市內與被害人失竊或遺失身分證地點相距甚遠，以及觀察各被害人失竊及遺失證
    件地點時間之情況，被告應不至於遠離住處而在八十四年間至八十七年四月間於
    全省各處行竊或撿拾他人身分證後，預計將來於八十七年間將竊得之身分證、駕
    照等物用以申裝前揭電話，而且，被告提出之報紙確有其所述報內有刊登廣告出
    售身分證件情事，本院即認被告所辯可採，爰不認被告有公訴人所認竊盜及侵占
    遺失物情事。本件公訴人認前揭身分證件為被告辛○○所竊及侵占，且被告之竊
    盜行為與侵占遺失物行為與本案偽造私文書、常業詐欺罪間有牽連犯關係，所以
    對被告被訴竊盜及侵占遺失物行為不另為無罪諭知，併予明。至於被告辛○○
    坦認前揭證件是庚○○交付，被告明知該等證件來路不明且由庚○○購買，被告
    辛○○係有知贓情事。因被告辛○○收受該贓物後用以申裝前揭電話，該收贓之
    犯罪事實雖未由公訴人起訴論及，惟該收贓之犯罪事實與被告行使偽造私文書罪
    間有方法結果牽連關係而為起訴效力所及，本院自應就被告該收贓犯罪事實併予
    審理判決。
四、被告辛○○、癸○○犯本案後，刑法第三百四十條常業詐欺罪已於八十八年二
    月三日修正公布，並於同年月五日施行，比較常業詐欺罪修正條文前後規定後，
    以適用修正前之條文規定對被告最有利，自應適用最有利於被告之法律規定，附
    此明。
據上論斷，應依刑事訴訟法第二百九十九條第一項前段，刑法第二條第一項但書、第
二十八條、第五十六、第二百十六條、第二百十條、第二百十二條、民國八十八年二
月五日修正施行前之第三百四十條、第三百四十九條、第二百十九條、第三十八條第
一項第二款、第三款、第一項，罰金罰鍰提高標準條例第一條前段，判決如主文。
本案經檢察官楊婉莉到庭執行職務。
中    華    民    國      八十九      年      七      月      七      日
                                  臺灣高雄地方法院刑事第三庭
                                      法  官  周  志  賢
右為正本，係照原本作成，證明與原本無異。
如不服本判決，應於送達後十日內，向本院提出上訴狀。
                                     書記官  黃  順  命
中    華    民    國      八十九      年      七      月      七      日
附錄本判決論罪之法條：
刑法第二百十條
  偽造、變造私文書，足以生損害於公眾或他人者，處五年以下有期徒刑。
刑法第二百十二條
  偽造、變造護照、旅券、免許證、特許證及關於品行、能力、服務或其他相類之證
  書、介紹書，足以生損害於公眾或他人者，處一年以下有期徒刑，拘役或三百元以
  下罰金。
刑法第二百十六條
  行使第二百十條至第二百十五條之文書者，依偽造、變造文書或登載不實事項或使
  登載不實事項之規定處斷。
刑法第二百十九條
  偽造之印章、印文或署押，不問屬於犯人與否，沒收之。
刑法第三百四十條
  以犯前條之罪為常業者，處一年以上七年以下有期徒刑，得併科五千元以下罰金。
刑法第三百四十九條
  收受贓物者，處三年以下有期徒刑、拘役或五百元以下罰金。
  搬運、寄藏、故買贓物或為牙保者，處五年以下有期徒刑、拘役或科或併科一千元
  以下罰金。
  因贓物變得之財物，以贓物論。


司法院資訊處製作；財團法人民間司法改革基金會備份。
